臺灣臺北地方法院民事判決　　　　　　　　　　　　九十三年度小上字第一七九號
　　上　訴　人　甲○○
　　訴訟代理人　李幼玲
　　被　上訴人　乙○○
當事人間請求返還不當得利事件，上訴人對於中華民國九十三年八月十七日本院台北
簡易庭九十三年度北小字第一九七一號第一審小額訴訟民事判決提起上訴，本院不經
言詞辯論，判決如下：
    主      文
上訴駁回。
第二審訴訟費用新臺幣壹仟伍佰元由上訴人負擔。
    事      實
甲、上訴人方面：
　一、聲明：
　　(一)原判決廢棄。
　　(二)被上訴人在第一審之訴駁回。
  二、陳述：
    (一)本件被上訴人之起訴範圍，已為本院九十三年度北小字第一○七七號確定判決
      之既判力所及，顯違反民事訴訟法第四百條第一項及第四百三十六條之十六規
      定，原判決未依民事訴訟法第二百四十九條第一項第七款規定及起訴不合程式
      裁定駁回被上訴人之訴，顯有民事訴訟法第四百六十八條判決不適用法規之違
      背法令情形。
    (二)縱認上訴人有無法律上原因使用台北市○○區○○段二小段四二八地號土地（
      以下簡稱系爭土地）之情事，被上訴人所得請求之範圍亦僅民國九十一年三月
      十六日溯及至八十九年三月十六日止之使用利益，超過此範圍之請求則均已罹
      於時效。原判決竟未適用最高法院四十九年台上字第一七三○號判例，予以駁
      回被上訴人此部分之請求，亦有民事訴訟法第四百六十八條判決不適用法規之
      違誤。
    (三)原審未審酌證人郭鑑仁之證詞：「我雖未曾停放過，但我兒子曾停過」等語，
      及上訴人所提出之現場照片，即認定上訴人未舉證以實其說。並一方面認上訴
      人搭設棚架之投影面積雖非必上訴人實際上使用面積，另一方面卻以系爭土地
      受遮覆而可能進而影響所有權圓滿行使，逕認被上訴人受有損害，亦有民事訴
      訟法第四百六十八條違反證據及經驗法則之違背法令情形。
乙、被上訴人方面：
　  本件未經言詞辯論，被上訴人未提出書狀作何聲明及陳述。
    理      由
一、按對於小額程序之第一審裁判上訴，非以其違背法令為理由，不得為之；其上訴
    狀內應記載上訴理由，表明原判決所違背之法令及其具體內容，或依訴訟資料可
    認為原判決有違背法令之具體事實，民事訴訟法第四百三十六條之二十四、第四
    百三十六條之二十五定有明文。
二、本件上訴人雖指摘原判決有：(一)不適用民事訴訟法既判力及第四百三十六條之十
    六之規定、(二)不適用最高法院四十九年台上字第一七三○號判例關於時效之說明
    及(三)違反證據及經驗法則之違背法令云云，惟均應認為無理由。爰分別說明於下
    ：
　　(一)按除別有規定外，確定之終局判決就經裁判之訴訟標的，有既判力，民事訴訟
      法第四百條第一項固有明文。然訴訟法上所謂一事不再理之原則，乃指同一事
      件已有確定之終局判決者而言。其所謂同一事件，必同一當事人就同一法律關
      係而為同一之請求，若此三者有一不同，即不得謂為同一事件，自不受確定判
      決之拘束（最高法院十九年上字第二七八號判例參照）。本件被上訴人起訴所
      本之法律關係為民法第一百九十七條第二項規定及不當得利之法則，而被上訴
      人之前在本院所受另案九十三年度北小字第一○七七號及九十三年度小上字第
      一一一號之確定判決，其起訴所本之法律關係則為民法第一百八十四條第一項
      規定，前後二訴訟所本之法律關係並不相同，依上開判例說明，顯非同一事件
      ，即無適用既判力規定之必要。又既非同一事件，自無一部請求之問題，故亦
      無適用民事訴訟法第四百三十六條之十六規定之問題。是上訴人所為原判決此
      部分不適用法規之指摘，並無足取。
　　(二)按因侵權行為而應負損害賠償義務之義務人，因侵權行為受利益，致被害人受
      損害者，於被害人之侵權行為損害賠償請求權時效完成後，仍應依關於不當得
      利之規定，返還其所受之利益於被害人，民法第一百九十七條第二項定有明文
      。又民法第一百九十七條第二項之不當得利返還請求權，依同法第一百二十五
      條之規定，因十五年間不行使而消滅，最高法院二十九年上字第一六一五號亦
      著有判例可資參照。至最高法院四十九年台上字第一七三○號判例意旨雖謂：
      「租金之請求權因五年間不行使而消滅，既為民法第一百二十六條所明定，至
      於終止租約後之賠償與其他無租賃契約關係之賠償，名稱雖與租金異，然實質
      上仍為使用土地之代價，債權人應同樣按時收取，不因其契約終止或未成立而
      謂其時效之計算應有不同」，僅係針對因租賃契約所生之租金請求權及租賃契
      約終止後之賠償請求權，暨其他雖未成立租約但性質上與租賃相同之土地使用
      代價請求權為說明，而本件被上訴人起訴所本之法律關係，並非租賃契約，亦
      非與租賃契約性質相同之其他土地使用關係，而係本於民法第一百九十七條第
      二項規定之不當得利返還請求權。兩者請求權內容既不相同，自亦無援引上開
      最高法院四十九年台上字第一七三○號判例之餘地。故上訴人所為原判決此部
      分不適用判例之指摘，亦非可取。
　　(三)按取捨證據、認定事實屬於事實審法院之職權，當事人所提證據方法是否可採
      ，事實審法院應斟酌全辯論意旨及調查證據之結果，依自由心證判斷之，苟其
      判斷並不違背論理及經驗法則，縱未採信該證據方法，或認不足以證明待證事
      實，自難認謂為違背法令。本件原判決係依上訴人自承其有未經系爭土地共有
      人全體之同意，擅自搭建棚架，遮覆系爭土地等情，復參酌上訴人本院九十二
      年度北簡字第二九○○二號、九十三年度北小字第一○七七號、九十三年度小
      上字第一一一號確定判決所為上訴人上開行為屬於對共有物特定部分之無權占
      有使用，已妨害他共有人對於系爭建物共有部分所有權之圓滿行使之認定，始
      以上訴人擅自搭建棚架遮覆系爭土地上方投影之面積十七點零五平方公尺，計
      算上訴人因侵權行為所受利益，並以此認定為被上訴人所受之損害，其此部分
      事實之認定，並無違背證據法則。又證人郭鑑仁之證詞：「我雖未曾停放過，
      但我兒子曾停過」等語，並不能證明其親身經驗或目睹之事實，充其量僅能證
      明其兒子曾經停放車輛之偶發事實，但並不足以據為證明系爭棚架確實以開放
      供公共使用作為常態之事實，而上訴人所提出之現場照片亦不足以據為上開常
      態事實之認定，上訴人自仍應就其所辯稱之此部分有利於己之事實，再負舉證
      責任。故原判決認定上訴人僅舉證人郭鑑仁之證詞及現場照片，尚未盡完全之
      舉證責任，亦無違反證據或經驗法則之情形。從而上訴人所為此部分原判決違
      背法令之指摘，仍不足取。
三、綜上所述，上訴意旨指摘原判決違背法令，並不足取，依首揭法條規定，其上訴
    自不應准許，爰依民事訴訟法第四百三十六條之二十九第二款規定，不經言詞辯
    論而為判決。
四、本件第二審訴訟費用，依後附計算書確定為如主文第二項所示金額。
五、據上論結，本件上訴為無理由，依民事訴訟法第四百三十六條之三十二第一項、
    第二項、第四百四十九條第一項、第四百三十六條之二十九第二款、第四百三十
    六條之十九第一項、第七十八條，判決如主文。
中　　　華　　　民　　　國　　九十三　　年　　　十二　　月　　二十八　　日
                       　　　     民事第一庭審判長法　　　官  謝碧莉
                                                  法　　　官　王貞秀
                                                  法    　官  陳盈如
計  算  書
項    目                     金  額（新臺幣）                備    註
第二審裁判費                 壹仟伍佰元
合    計                     壹仟伍佰元
右正本係照原本作成
本判決不得上訴
中　　　華　　　民　　　國　　九十三　　年　　　十二　　月　　二十八　　日
                                                  法院書記官  高秋芬
